臺灣臺北地方法院民事判決
110年度訴字第6474號
原      告  尚莉淇  
被      告  黃嘉慶  
上列當事人間請求返還房屋事件，本院於民國111年2月9日言詞
辯論終結，判決如下：
    主      文
被告應將門牌號碼臺北市○○區○○街○○巷○弄○號四樓房屋騰空遷讓
返還原告。
訴訟費用由被告負擔。
本判決於原告以新臺幣壹佰貳拾伍萬元為被告供擔保後，得假執
行。但被告如以新臺幣參佰柒拾伍萬壹仟伍佰元為原告預供擔保
，得免為假執行。
    事實及理由
一、原告主張：伊為門牌號碼臺北市○○區○○街00巷0弄0號4樓房
    屋（下稱系爭房屋）之所有人，先前於民國109年12月8日與
    被告簽訂租賃契約（下稱系爭租約），約定將系爭房屋出租
    予被告，租賃期間為110年1月1日起至同年12月31日止，租
    金為每月新臺幣（下同）1萬8,000元，並於每月5日前給付
    ，押租金亦為1萬8,000元。詎被告未給付110年8月之租金，
    伊即向被告催繳，被告即已通訊軟體LINE傳送訊息表示決定
    承租至110年8月10日，伊亦即應允，故兩造已於該日合意終
    止契約。兩造間既已無租賃關係存在，被告即屬無權占有系
    爭房屋，爰依民法第767條第1項前段、第455條前段規定，
    擇一請求被告返還系爭房屋等語。並聲明：㈠被告應將系爭
    房屋騰空遷讓返還原告、㈡願供擔保請准宣告假執行。
二、被告則以：原告仍須返還伊110年8月11日至同年月31日共21
    天的租金1萬2,000元，系爭房屋鑰匙因為無法聯絡到原告所
    以伊尚未交還，自110年8月11日起伊便沒有居住在系爭房屋
    內，原告曾於110年8月10日左右自行破壞電力設備，後來台
    電人員有到場處理，復電後可能使系爭房屋內之電器設備繼
    續運轉，伊之後沒有進去屋內查看等語，資為抗辯。並聲明
    ：原告之訴及假執行之聲請均駁回。
三、本院得心證之理由：
㈠、按對於無權占有或侵奪其所有物者，得請求返還之，民法第7
    67條第1項前段定有明文。查原告主張其為系爭房屋之所有
    人，於109年12月8日與被告簽訂系爭租約，約定將系爭房屋
    出租予被告，租賃期間為110年1月1日起至同年12月31日止
    ，租金為每月1萬8,000元，並於每月5日前給付，押租金亦
    為1萬8,000元等情，有其提出之系爭租約、系爭房屋及坐落
    土地登記謄本在卷可稽（見本院卷第13至29、51至53頁），
    堪信為真實。從而，本件即應審究者即為被告是否仍占有系
    爭房屋，而系爭租約是否仍屬有效，且足以作為被告占有系
    爭房屋之合法占有權源。
㈡、被告雖抗辯其居住至110年8月10日，之後就沒有繼續居住等
    語，然被告既自承其尚未返還系爭房屋之鑰匙，系爭房屋於
    110年8月10日後仍有電費之產生可能係屋內電器因復電之後
    繼續運轉等語（見本院卷第128至129頁），可知被告仍未交
    還原告系爭房屋之鑰匙及有電器設備置於系爭房屋內，是被
    告既仍持有鑰匙而可自由出入系爭房屋，且未將其所有之物
    品如電器設備等完全自系爭房屋搬出，足徵其對於系爭房屋
    有事實上之管領力，且不因其未居住於系爭房屋內，而影響
    其仍占有使用系爭房屋之事實。
㈢、按系爭租約第12條第1項規定：「本契約於期限屆滿前，租賃
    雙方得終止租約。」（見本院卷第21頁），可知兩造間租賃
    契約得於期前合意終止。又觀諸兩造間通訊軟體LINE對話紀
    錄（見本院卷第37頁），被告曾於110年8月7日傳訊稱：「
    我決定租到8月10日，請將剩餘費用12,000元退還至本人國
    泰世華銀行帳戶…」，原告即回覆：「水、電、瓦斯當面結
    ，鑰匙也請返還，錢當面結算，我也必須看屋況」。再被告
    向本院聲請對原告發給支付命令，經本院以110年度司促字
    第14368號受理（下稱系爭支付命令事件），查被告曾於110
    年8月16日自臺北東園郵局寄發存證信函予原告，內容為：
    「本人承租北市○○街00巷0弄0號4樓並按台端『可以退錢不會
    扣錢』聲明，告知自110年8月10日起退租並要求同時返還剩
    餘費用新台幣一萬二千元整，逕匯至本人國泰世華銀行永貞
    分行帳戶…亦約定租賃標的返還方式，求圓滿終止租賃關係
    。惟台端接收上開訊息後即失聯未再回覆，致本人迄今被迫
    持續投注大量時間金錢保管租賃標的，嚴重侵害本人法益」
    （見系爭支付命令事件卷第31頁），足徵兩造已以前開通訊
    軟體LINE對話紀錄、存證信函達成於110年8月10日終止系爭
    租約之合意，則應認系爭租約已無法作為被告占有系爭房屋
    之合法權源。至於被告雖抗辯原告仍須返還110年8月11日至
    同年月31日共21天的租金1萬2,000元等語，然被告所主張原
    告應負擔之租金返還義務與被告應返還系爭房屋之責任無涉
    ，尚無礙本院就被告屬無權占有系爭房屋之認定。
㈣、從而，兩造間既已無系爭租約存在，被告即無占有系爭房屋
    之合法權源，自屬無權占有，則原告依民法第767條第1項前
    段規定，請求被告將系爭房屋騰空遷讓返還原告，應屬有據
    。
四、綜上所述，原告依民法第767條第1項前段規定，請求被告應
    將系爭房屋騰空遷讓返還原告，為有理由，應予准許。
五、原告陳明願供擔保，請求宣告假執行，與民事訴訟法第390
    條第2項之規定並無不合，茲酌定相當擔保金額，予以准許
    ，並依民事訴訟法第392條第2項規定，依職權宣告被告得預
    供擔保而免為假執行。
六、本件事證已臻明確，兩造所提其餘攻擊防禦方法及證據，核
    與判決結果不生影響，爰不一一論列，併此敘明。
七、訴訟費用負擔之依據：民事訴訟法第78條。
中　　華　　民　　國　　111　 年     3　  月　　 2 　 日
                  民事第四庭  審判長法  官  蔡政哲
                                    法  官  姚水文
　                                  法  官  林承歆
以上正本係照原本作成。
如對本判決上訴，須於判決送達後20日內向本院提出上訴狀。如
委任律師提起上訴者，應一併繳納上訴審裁判費。
中　　華　　民　　國　　111 　年     3　  月　   2    日
                                    書記官  何嘉倫